【裁判字號】    90,易,236
【裁判日期】    901126
【裁判案由】    詐欺
【裁判全文】
臺灣臺北地方法院刑事判決                            九十年度易字第二三六號
    公  訴  人  臺灣臺北地方法院檢察署檢察官
    被      告  子○○
                庚○○
右列被告因詐欺案件，經檢察官提起公訴（八十九年度調偵字第五七號），本院判決
如左：
    主  文
子○○、庚○○共同連續意圖為自己不法之所有，以詐術使人將本人之物交付，各處
有期徒刑參月，如易科罰金，均以參佰元折算壹日。均緩刑貳年。
    事  實
一、子○○、庚○○原為夫妻，於民國八十五年五、六月間，由子○○為會首，成立
    自八十五年七月十日起至八十七年十月二十五日為止，會首及會員共三十五會，
    除於每月十五日標會外，另於八十五年十月廿五日、八十六年二月廿五日、六月
    廿五日、十月廿五日、八十七年二月廿五日、六月廿五日、十月廿五日加開標會
    ，每會新台幣（下同）二萬元，採內標制之民間互助會，並招募辛○○為會員，
    嗣於八十七年五月間，子○○、庚○○明知該互助會有週轉不靈、即將停標之情
    形，乃共同基於為自己不法所有之概括犯意，連續於同年五月至七月，由庚○○
    提供帳戶，並由子○○去電辛○○佯稱每月得標情形，並請辛○○依序將會款一
    萬五千八百元、一萬四千八百元及三萬零二百元匯入庚○○帳戶（詳后述），致
    使辛○○誤信該會仍運作正常，而連續依序於同年五月十五日、六月十五日及七
    月二十日將會錢一萬五千八百元、一萬四千八百元及三萬零二百元匯入庚○○設
    於板信商業銀行前鎮分行之帳戶（帳號：000000000000號），迄同
    年八月，子○○及庚○○藏匿無蹤，辛○○始知受騙。
二、案經辛○○委由告訴代理人楊宗儒律師告訴臺灣臺北地方法院檢察署檢察官偵查
    起訴。
    理  由
一、訊據被告子○○、庚○○固承認有招募辛○○加入如犯罪事實欄所載之民間互助
    會之事實，惟均矢口否認有右揭詐欺犯行，均辯稱：該會於八十七年五月間之狀
    況很亂，迄同年七、八月間即週轉不靈，實際上停會時間為同年十月，渠等迄同
    年八月告知辛○○上情，乃因欲先處理高雄部分會員，之後再上臺北來處理辛○○的部分云云。經查，右揭犯罪事實，業據告訴人辛○○指訴綦詳，並有證人即
    該會會員甲○○到庭證稱：被告大約是在八十七年六月份倒會，至倒會為止，其
    均未得標，其於八十七年一月份以後會錢均匯款至庚○○的戶頭等語（本院九十
    年五月十五日訊問筆錄參照）。又有證人即該會會員地○○證稱：子○○於八十
    七年五月十日告知將倒會，伊至倒會為止仍為活會，會錢乃交付子○○，倘子○○不在家，則交給庚○○等語（本院囑託臺灣高雄地方法院九十年六月八日訊問
    筆錄參照）。復有證人即其餘會員黃○○、玄○○、丑○○、宇○○、丁○○、
    天○○、卯○○、未○○、乙○○、宙○○、丙○○、寅○○、戊○○、申○○
    、酉○○、午○○、己○○、巳○○、癸○○、亥○○、戌○○、辰○○、地○○、甲○○、壬○○、蘇秀琴、蔡秀玉、魏秀珍及蘇敏慧（即聯亨洋酒行）證述
    屬實，且有民間互助會會單一紙、匯款單二十三紙、板信商業銀行前鎮分行九十
    年九月十一日板信前鎮字第二十二號函暨存款往來明細及退票紀錄資料一份及臺
    灣南區郵政管理局九十年九月廿日第九０五００二一－００六號函暨存款往來明
    細資料一份附卷可稽。參以被告二人原係夫妻，被告子○○所招會款，率皆由會
    員匯入被告庚○○所提供之帳戶，且被告庚○○亦曾代被告子○○收受會款，為
    其所是認，亦經上開證人證實在卷，又被告等於停標後復共同處理善後及與告訴
    人和解之事宜等情以觀，在在足見被告等涉犯前開事實甚為明顯。本件事證明確
    ，被告等犯行堪以認定。
二、核被告二人所為，係犯刑法第三百三十九條第一項之詐欺取財罪。被告二人間具
    有犯意聯絡及行為分擔，為共同正犯。渠等先後多次詐欺犯行，時間緊接，罪名
    與構成要件相同，顯係基於概括犯意而為，應依連續犯規定論以一罪，並加重其
    刑。爰審酌被告二人犯罪之動機、目的、手段，犯罪後已與告訴人達成和解，並
    有和解書一份在卷可稽，顯有悔意等一切情狀，判處如主文所示之刑。又查被告
    行為後，刑法第四十一條已於九十年一月四日修正，同年月十日經總統公布施行
    之，修正後之刑法第四十一條規定：「犯最重本刑為五年以下有期徒刑以下之刑
    之罪，而受六個月以下有期徒刑或拘役之宣告，因身體、教育、職業、家庭之關
    係或其他正當事由，執行顯有困難者，得以一元以上三元以下折算一日，易科罰
    金。但確因不執行所宣告之刑，難收矯正之效，或難以維持法秩序者，不在此限
    。」「併合處罰之數罪，均有前項情形，其應執行之刑逾六月者，亦同」；該規
    定與修正前刑法第四十一條規定：「犯最重本刑為三年以下有期徒刑以下之刑之
    罪，而受六個月以下有期徒刑或拘役之宣告，因身體、教育、職業或家庭之關係
    ，執行顯有困難者，得以一元以上三元以下折算一日，易科罰金。」比較，以修
    正後之規定較有利於被告，是依刑法第二條第一項前段之規定，應適用裁判時之
    法律即修正後之刑法第四十一條規定對被告所犯之罪併諭知易科罰金之折算標準
    。末查被告二人前均未曾受有期徒刑以上刑之宣告，有台灣高等法院檢察署刑案
    紀錄簡覆表二份在卷可稽，經此教訓後，應知警惕，當無再犯之虞，本院因認對
    渠等所宣告之刑，以暫不執行為適當，爰併予宣告緩刑貳年，以勵自新。
三、公訴意旨另以：被告子○○、庚○○原為夫妻，共同意圖為自己不法之所有，於
    民國八十五年五、六月間，由子○○前往臺北市○○路二三八號二樓其妹壬○○
    住處，力邀辛○○前去會面，藉機訛稱其夫妻為作生意要起會，並一再向辛○○
    保證不會有問題等語，且以虛列人頭之互助會名單取信辛○○，致使辛○○誤信
    為真，而參加子○○為會首、自同年七月十日起會、每會新台幣（下同）二萬元
    、至八十七年十月二十五日止之互助會，並按月將會錢匯入庚○○設在高雄市第
    五信用合作社前鎮分會之帳戶，迄八十七年七月共交付五十萬一千九百元，詎同
    年八月該會將屆滿前，該互助會竟無故停標，子○○及庚○○均藏匿無蹤，辛○○始知受騙，因認被告二人涉有刑法第三百三十九條第一項之詐欺取財罪嫌等語
    。惟查，被告子○○於招募辛○○加入該民間互助會時，並未告以係為作生意而
    起會之事實，業據被告等於偵、審中供述甚明，並經證人壬○○到庭證述屬實；
    又該互助會單上之會員均有實際參加該會，而無虛列人頭之情形，亦有證人即該
    會會員地○○、甲○○、黃○○、玄○○、丑○○、宇○○、丁○○、天○○、
    卯○○、未○○、乙○○、宙○○、丙○○、寅○○、戊○○、申○○、酉○○
    、午○○、己○○、巳○○、癸○○、亥○○、戌○○、辰○○、地○○、甲○○、壬○○、蘇秀琴、蔡秀玉、魏秀珍及蘇敏慧（即聯亨洋酒行）證述屬實，互
    核相符，此外復查無被告二人有佯稱做生意及以虛列人頭之民間戶助會單以招募
    民間互助會之詐欺取財犯行，附此敘明。
據上論斷，應依刑事訴訟法第二百九十九條第一項前段，刑法第二條第一項前段、第
二十八條、第五十六條、第三百三十九條第一項，修正後刑法第四十一條第一項前段
、第七十四條第一款，罰金罰鍰提高標準條例第一條前段、第二條，判決如主文。
本案經檢察官馮成到庭執行職務。
中    華    民    國      九十        年      十一    月      廿六    日
                                      臺灣臺北地方法院刑事第九庭
                                          審判長法  官  李英豪
                                                法  官  沈君玲
                                                法  官  林怡秀
右正本證明與原本無異。
如不服本判決，應於判決送達後十日內，向本院提出上訴狀。
                                                書記官  賴敏慧
中    華    民    國      九十        年      十一    月     二十八   日
附錄本案論罪科刑法條全文：
刑法第三百三十九條
一意圖為自己或第三人不法之所有，以詐術使人將本人或第三人之物交付者，處五年
  以下有期徒刑、拘役或科或併科一千元以下罰金。
二以前項方法得財產上不法之利益或使第三人得之者亦同。
三前二項之未遂犯罰之。


司法院資訊處製作；財團法人民間司法改革基金會備份。
